臺灣高雄地方法院刑事判決　　　　　　 94年度簡上字第137號
上　訴　人
即　被　告　乙○○
上列被告因詐欺案件，不服本院高雄簡易庭94年度簡字第139 號
中華民國94年1 月12日刑事簡易判決（聲請簡易判決處刑案號：
臺灣高雄地方法院檢察署93年度偵緝字第1213號）提起上訴，本
院管轄之第二審合議庭判決如下：
    主  文
上訴駁回。
    事  實
一、乙○○明知詐欺集團蒐購他人之金融機構存款帳戶，常與遂
    行財產犯罪之需要密切相關，而提供自己之金融帳戶之存摺
    、提款卡及印鑑章予他人使用，可能幫助詐欺集團掩飾或隱
    匿犯詐欺罪所得財物，竟仍容任所提供之帳戶可能被詐欺集
    團用以詐欺取財結果之發生，而基於幫助他人實施詐欺取財
    犯罪之不確定故意，於民國92年8 月8 日在高雄市○○區○
    ○路854 號之日盛國際商業銀行三民分行開立第000 －00－
    000000－0 －00號之存款帳戶後，於不詳時地，將上開帳戶
    之存褶、金融卡及印章交付詐欺集團使用。該詐欺集團即於
    同年8 月28日14時許，假冒財政部金融局人員，以手機簡訊
    向丙○○偽稱有保證金可退還，請丙○○持提款卡至自動櫃
    員機操作以便退款，致使丙○○陷於錯誤，接續於同日下午
    2 時51分、3 時1 分、3 時3 分、3 時4 分、3 時9 分，依
    指示在臺北縣土城市○○路○段126 號以自動櫃員機操作，
    將其存於臺灣中小企業銀行之帳戶款項每次各匯出新臺幣（
    下同）99,982元，共499,910 元款項均匯入乙○○上開日盛
    銀行之帳戶內，該帳戶內之款項隨即於同日遭詐欺集團成員
    ，以金融卡跨行提領或轉帳之方式領走約40萬元。嗣經丙○
    ○發覺帳戶內金額短少始知受騙，遂報警處理，而循線查獲
    上情。
二、案經高雄市政府警察局三民第二分局移送臺灣高雄地方法院
    檢察署檢察官偵查後聲請簡易判決處刑。
    理  由
一、按案件由犯罪地或被告之住所、居所或所在地之法院管轄，
    刑事訴訟法第5 條第1 項定有明文，而所謂犯罪地，參照刑
    法第4 條之規定，解釋上自應包括行為地與結果地兩者而言
    。而依刑法第339 條第1 項之詐欺取財罪觀之，所謂犯罪地
    ，自包括行為人施用詐術行為之地（行為地）及被詐欺人交
    付財物與行為人之地（結果地），其中被詐欺人交付財物與
    行為人之地（結果地），應係指被詐欺人將該財物置於行為
    人可得收受之地而言，在匯款交付財物之情形，被詐欺人究
    竟係何處銀行匯款，乃被詐欺人而非行為人所能決定，且匯
    款若未達於行為人可得支配之情形（即進入行為人指定之帳
    戶）前，亦不能謂犯罪結果已經發生，是以，若被詐欺人業
    將該財物置於行為人可得收受、支配之程度，犯罪結果已經
    發生，犯罪行為業已終了，上開行為人可得收受、支配被詐
    欺人所匯款項之地點，即屬詐欺犯罪之結果地。本件被害人
    丙○○係以自動櫃員機操作，將存款匯至被告乙○○上開日
    盛銀行帳戶內，因上開銀行地點係在高雄市為本院轄區，本
    院就本件自有管轄權，合先敘明。
二、訊據上訴人即被告乙○○矢口否認有何幫助詐欺犯行，辯稱
    ：伊開立日盛銀行帳戶備係供薪資轉帳所用，後來因往返台
    北存摺、印章及金融卡一起掉了，伊並沒有將前揭帳戶提供
    予詐騙集團作為匯款帳戶使用云云。經查：
（一）被害人丙○○於92年8 月28日14時許，接獲手機簡訊通知
      ，自稱為財政部金融局人員，以退還保證金為由，要丙○
      ○持提款卡至自動櫃員機操作以便退款，致使丙○○陷於
      錯誤，依指示在臺北縣土城市○○路○段126 號以自動櫃
      員機操作後，將其存於臺灣中小企業銀行之帳戶款項，每
      次各匯出99,982元，共5 筆款匯均匯入被告上開日盛銀行
      之帳戶內等情，業據被害人丙○○於警詢及偵訊時指訴綦
      詳，被告對此並不爭執，且有臺灣中小企業銀行自動櫃員
      機交易明細表五紙、被害人之帳戶影本一紙、日盛國際商
      業銀行存款帳戶及信託帳戶相關業務往來申請書一份及客
      戶歷史交易查詢單三紙附卷可資佐證。而依上開被告之日
      盛商業銀行帳戶歷史交易查詢單所示，被害人丙○○於92
      年8 月28日所匯入之款項，當日隨即遭人以金融卡跨行提
      領或轉帳之方式領走約40萬元。是以被告上開帳戶確已遭
      詐欺集團人員用於詐騙被害人後匯款所用，應堪認定。
（二）被告雖辯稱上開帳戶係為供領取薪水之用而開設云云，然
      依被告所述，其係自92年5 月開始在幸福人壽上班，大約
      作了三個月左右，迄同年7 月28日離職，並有其所提之離
      職證明書一紙可參，而觀諸前開日盛國際商業銀行存款帳
      戶及信託帳戶相關業務往來申請書及客戶歷史交易查詢單
      所示，被告之存款帳戶卻係於92年8 月8 日方開設，苟上
      開帳戶係被告欲作為薪資入帳所用，何以被告於離職後才
      申設帳戶使用？顯與常情相違。又參諸被告之帳戶往來明
      細，被告係於92年8月8日以現金一百元開戶後，隨即於當
      日領回一百元，嗣後並無被告所稱薪資入帳，而於同年8
      月25日、28日則有大筆款項匯入，且於每次單筆轉帳匯入
      後，隨即於當日接續被以金融卡提領或轉帳之方式提領款
      項。被告就此雖辯稱伊所有之存摺、金融卡及印章均同時
      遺失，且領款密碼即寫在印章上面云云，然按諸一般人使
      用金融帳戶提款之習慣，為避免遺失存摺或提款卡時帳戶
      內之存款遭人盜領，通常均將提款卡、存摺與密碼分別存
      放，縱係為怕自己忘記密碼而另外記載，尚不至於將其記
      載於印章或提款卡上，再參以被告自承於遺失帳戶之存摺
      、印章及金融卡後，均未向銀行申請掛失止付或向警察機
      關報案，且被告之帳戶存摺、提款卡果係遺失之物，則在
      該帳戶可能隨時遭到掛失止付之情況下，拾獲之人亦不可
      能以之作為詐財之用，而甘冒詐騙所得金錢有無法領出之
      風險，再衡以被害人匯入款項至被告上開帳戶後，該筆匯
      款隨即於當日遭人快速提領，由此更足見該詐騙集團，於
      向被害人詐騙匯款時，確有把握該帳戶不會被帳戶所有人
      掛失止付，而此等確信，在該帳戶係被拾獲或竊得之情形
      ，實無發生之可能。準此，足認被告前開所辯顯有違經驗
      法則且與事實不符，殊無可採，其應有將上開帳戶之存摺
      、提款卡及印章提供予詐欺犯罪集團使用乙節，足以認定
      。
（三）按金融帳戶係個人理財之工具，一般人向金融機構開設帳
      戶，並無任何法令之限制，只須提出
      理開戶申請，此為眾所週知之事實，則依一般人之社會生
      活經驗，苟見他人不自己申請開立帳戶而蒐集不特定人之
      帳戶使用，衡情應當明知對於收集之帳戶乃係被利用為與
      財產有關之犯罪工具。被告乃係一位心智健全之成年人，
      對此當無不知之理，其竟提供自己帳戶以供他人使用，應
      足認被告顯然明知該帳戶係供他人用於財產犯罪而供存入
      某筆資金後，再行領出之用，且該筆資金之存入及提領過
      程係有意隱瞞其流程及行為人身份曝光之用意，而近來利
      用人頭帳戶詐欺取財之犯罪類型層出不窮，該等犯罪，多
      數均係利用人頭帳戶作為出入帳戶，並經媒體廣為披載，
      被告對此亦應知之甚詳。是其竟將所有之帳戶提供予他人
      使用，應可預見此舉將幫助他人實施詐欺之財產犯罪，但
      仍將其所有帳戶之存摺、印章及提款卡交付該人，足見被
      告主觀上顯具縱有人以其金融帳戶實施詐欺犯罪亦不違背
      其本意之幫助意思至明。
（四）至被告雖聲請傳喚證人黃崇榮，欲證明其所有之帳戶係因
      其在幸福人壽上班所需而開設云云，然被告並未曾任職於
      幸福人壽保險股份有限公司，此有該公司（93）福拓字第
      1945號函附卷可稽，且縱然傳喚上開證人至多僅能證明被
      告有在上開公司上班並開立帳戶，惟尚不足以證明被告即
      無將其上開帳戶交予他人使用之情事，無法據為有利於被
      告之認定，故本院認無傳訊之必要，併予敘明。綜上所述
      ，本案事證明確，被告犯行堪予認定。
三、按刑法上之幫助犯，係對於犯罪與正犯有共同之認識，而以
    幫助之意思，對於正犯資以助力，而未參與實施犯罪之行為
    者而言（最高法院75年度台上字第1509號、84年度台上字第
    5998號、88年度台上字第1270號判決參照）；是以如未參與
    實施犯罪構成要件之行為，且係出於幫助之意思提供助力，
    即屬幫助犯，而非共同正犯。是被告提供上開帳戶之存摺、
    印章及提款卡予他人使用，使得收受上開帳戶之詐騙集團於
    向被害人詐騙財物後，得以使用被告上開帳戶作為匯款工具
    ，致被害人分別匯款至上開帳戶內，而遂行詐欺取財之犯行
    ，其顯然係參與詐欺取財構成要件以外之行為，而對於該詐
    騙集團遂行詐欺取財之犯行資以助力，核其所為，係犯刑法
    第30條第1 項、第339 條第1 項之詐欺取財罪之幫助犯。又
    被告所為係幫助犯，爰依刑法第30條第2 項之規定，按正犯
    之刑減輕之。
四、被告犯罪事證明確，原審據以論科，並審酌被告明知現今社
    會詐欺犯罪橫行，竟仍將其所有之帳戶交予他人使用，並造
    成他人遭騙，行為容有不該，復衡其犯後飾詞否認犯行，及
    該行為所造成被害人之損害等一切情狀，量處被告有期徒刑
    四月，並諭知如易科罰金以三百元折算一日之折算標準。經
    核其認事用法均無違誤，量刑亦稱妥適。被告否認犯行提起
    上訴，指摘原判決不當，並無理由，自應予駁回。
據上論斷，應依刑事訴訟法第455 之1 第1 項、第3 項、第368
條，判決如主文。
本案經檢察官甲○○到庭執行職務。
中　　華　　民　　國　　94　　年　　4 　　月　　29　　日
                    刑事第八庭  審判長法　官   陳樹村
                                      法  官   林意芳
                                      法  官   吳俊龍
以上正本證明與原本無異。
不得上訴。
中　　華　　民　　國　　94　　年　　5 　　月　　4　　日
                                      書記官   許麗珠
附錄本案論罪科刑法條：
刑法第30條
幫助他人犯罪者，為從犯。雖他人不知幫助之情者，亦同。
從犯之處罰，得按正犯之刑減輕之。
刑法第339條第1項
意圖為自己或第三人不法之所有，以詐術使人將本人或第三人之
物交付者，處5年以下有期徒刑、拘役或科或併科1千元以下罰金
。
